臺灣士林地方法院民事判決
110年度訴字第1041號
原      告  侯佳妡  


訴訟代理人  柯士斌律師
            柯林宏律師
被      告  蘇威齊  
            林怡均  

訴訟代理人  賴國欽律師
上列當事人間請求損害賠償事件，本院於中華民國110年11月25
日言詞辯論終結，判決如下：
    主  文
被告應連帶給付原告新臺幣肆拾萬元，及自民國一一０年九月三
日起，至清償日止，按週年利率百分之五計算之利息。
原告其餘之訴駁回。
訴訟費用由被告連帶負擔二分之一，餘由原告負擔。
本判決第一項得假執行；但被告林怡均如以新臺幣肆拾萬元為原
告供擔保，得免為假執行。
原告其餘假執行之聲請駁回。　　　
　　事實及理由
一、原告起訴主張：
　㈠緣原告與被告蘇威齊於民國108年3月22日登記結婚，婚後於1
    08年10月7日產下一女即訴外人蘇品予，居住在新北市○○區○
    ○路0號6樓之3（下稱系爭汐止住處），原婚姻尚稱融洽，不
    料於109年3月12日因補辦婚宴一事有些許爭執，被告蘇威齊
    稱要重新提親，原告遂攜帶孩子返回板橋母親家中暫住。⒈
    原告嗣經友人告知有其他女性在系爭汐止住處主臥室洗澡之
    聲響，遂於109年3月28日下午6時30分許返回系爭汐止住處
    察看，見陌生女子之衣物、包包散落於主臥室，被告林怡均
    身穿睡衣、衣衫不整至陽台躲藏，詢問被告林怡均為何人、
    為何於此處，然未獲回應。⒉原告於109年5月2日凌晨，得知
    被告二人及若干名友人一同出遊，晚上在宜蘭某民宿過夜，
    原告隨同母親及徵信社人員、律師至現場，見被告二人於同
    一房內，衣衫不整。⒊於109年8月15、16日，被告二人再次
    偕同友人至宜蘭、花蓮等地出遊，並有親密牽手、摸臉、擁
    抱等逾越一般社交行為之不正常往來親密關係。⒋於109年9
    月5日早上6時許，原告返回系爭汐止住處，沒想到被告林怡
    均居然與被告蘇威齊同居於同一房內。
　㈡被告林怡均明知被告蘇威齊為有配偶之人，竟繼續與被告蘇
    威齊來往，並有逾越朋友郊遊等一般社交行為之不正常往來
    親密關係，爰依民法第184條第1項、第195條第1項、第3項
    ，請求被告連帶賠償非財產上損害新臺幣（下同）80萬元。
    並聲明：⒈被告應連帶給付原告新臺幣80萬元，及自起訴狀
    繕本送達被告起至清償日止，按年息5％計算之利息；⒉對於
    第一項之請求，原告願供擔保，請准宣告假執行；⒊訴訟費
    用由被告負擔。
二、被告則辯以：
　㈠被告蘇威齊辯稱：伊不同意原告的請求。109年9月5日係伊自
    己在房間睡覺等語。並聲明：原告之訴駁回。
　㈡被告林怡均辯稱：
　⒈被告林怡均否認侵害原告基於配偶關係之身分法益。①被告林
    怡均於109年3月27日北上找工作並約高中同學即訴外人李依
    睿等人遊玩；當晚被告林怡均、李依睿、訴外人朱偉州及朱
    培韶等多人皆共同居住在系爭汐止住處，並有原告所謂之貓
    主人許佳芸及其男友在場，根本不可能發生所謂被告林怡均
    見原告返家立刻至陽台躲藏及衣衫不整等情，此與證人朱培
    韶證稱被告等（時）有進出（臥室），著裝正常等語相符，
    原告指稱純係臨訟編造。②於109年5月2日被告二人及朱培韶
    、訴外人林哲齊等人一同出遊，如朱培韶證稱，僅見被告二
    人於拍照時牽手、勾肩等行為，被告林怡均是單獨住民宿的
    一間房間。③被告二人於109年8月15日、16日與十餘位友人
    至宜蘭、花蓮等地出遊，被告林怡均與被告蘇威齊並沒有所
    謂逾越一般社交行為之不正常往來親密關係。④109年9月5日
    上午6時許，原告與其胞兄及友人一起返回系爭汐止住處，
    被告林怡均確實正在與朱培韶「當時之女友」即訴外人林芸
    安一起坐在沙發聊天，被告蘇威齊則在自己臥室睡覺，此可
    傳喚林芸安為證。進而言之，證人朱培韶與林芸安當時為男
    女朋友關係，證人朱培韶與林芸安二人實無理由，有房間不
    睡而睡在客廳，此亦可見朱培韶有偽證之嫌。
　⒉被告林怡均因住居於高雄，於大臺北地區未有棲身之所，為
    北上尋職或遊玩，適被告蘇威齊家中有三間臥室，並有空房
    ，可為暫住，為省勞費，故有借居之情。且被告蘇威齊家中
    時有第三人進出，或將臥室借予友人常住；而被告林怡均年
    輕未婚，於知悉被告蘇威齊有婚姻關係後，自不可能為越矩
    之行為。退步言之，如被告林怡均確與被告蘇威齊長居於一
    室，自會有私人物品置於被告蘇威齊臥室，然原告多次進出
    系爭汐止住處臥室，並未見有任何女性用品於被告蘇威齊臥
    室。進而言之，原告片面指稱被告林怡均有越矩之行為，卻
    未有任何積極證據；而證人朱培韶因將與原告有業務往來，
    而有證言偏頗或虛偽外，其所證述，亦難認被告林怡均有任
    何不法之處，被告林怡均並無侵害原告之配偶權，原告所提
    之證據及論述顯係其臆測之詞不足所採。綜上，被告二人僅
    係朋友關係，兩人間並無逾越男女分際之情，原告主張顯無
    理由等語。
　⒊並聲明：①原告之訴駁回；②訴訟費用由原告負擔；③被告如受
    不利之判決，願供擔保請准予宣告免為假執行。　
三、得心證之理由：
  ㈠按「因故意或過失，不法侵害他人之權利者，負損害賠償責
    任。故意以背於善良風俗之方法，加損害於他人者亦同。」
    、「數人共同不法侵害他人之權利者，連帶負損害賠償責任
    。」、「（第1項）不法侵害他人之身體、健康、名譽、自
    由、信用、隱私、貞操，或不法侵害其他人格法益而情節重
    大者，被害人雖非財產上之損害，亦得請求賠償相當之金額
    。其名譽被侵害者，並得請求回復名譽之適當處分。…（第3
    項）前二項規定，於不法侵害他人基於父、母、子、女或配
    偶關係之身分法益而情節重大者，準用之。」，民法第184
    條第1項、第185條第1項前段、第195條第1項、第3項定有明
    文。又婚姻係以夫妻之共同生活為其目的，配偶應互相協力
    保持其共同生活之圓滿安全及幸福，而夫妻互守誠實，係為
    確保其共同生活之圓滿安全及幸福之必要條件，故應解為配
    偶因婚姻契約而互負誠實之義務，配偶之一方行為不誠實，
    破壞共同生活之圓滿安全及幸福者，即為違反因婚姻契約之
    義務而侵害他方之權利（最高法院55年台上字第2053號判決
    意旨參照）。準此，侵害配偶權之行為，並不以通姦行為為
    限，倘夫妻任一方與他人間存有逾越結交普通朋友等一般社
    交行為之不正常往來，其行為已逾社會一般通念所能容忍之
    範圍，已達破壞婚姻共同生活之圓滿安全及幸福之程度，即
    足當之。經查：
　⒈原告與被告蘇威齊於108年3月22日結婚，婚後育有一女，嗣
    於109年10月14日離婚，有本院109年度家移調字第25號調解
    筆錄、原告戶籍資料在卷可按（見本院卷第57-58、61-62頁
    ）。
　⒉原告主張：伊於109年3月28日下午6時30分許返回系爭汐止住
    處，見陌生女子之衣物、包包散落於主臥室，被告林怡均身
    穿睡衣、衣衫不整至陽台躲藏；於109年5月2日被告二人與
    友人到宜蘭出遊，伊於當日晚上至宜蘭某民宿，見被告二人
    在同一房內，衣衫不整；於109年8月15、16日，被告二人再
    與友人至宜蘭、花蓮等地出遊，並親密牽手、摸臉、擁抱；
    伊於109年9月5日早上6時許返回系爭汐止住處，被告二人同
    居於同一房內等語。然為被告所否認，被告蘇威齊辯稱：10
    9年9月5日係伊自己在房間睡覺等語；被告林怡均辯稱：伊
    僅是借住系爭汐止住處，且109年3月28日、109年9月5日有
    其他有人在場，109年5月2日、109年8月15日、16日係與友
    人一起出遊，並無侵害原告基於配偶關係之身分法益等語。
    經查：
　⑴原告上開主張，業據①證人朱培韶到庭證稱：伊與原告、被告
    二人都是朋友，伊於109年3月28日有在系爭汐止住處，當天
    原告返回住處前，被告二人在蘇威齊臥房，被告二人有進出
    房間，穿著正常，當時系爭汐止住處還有另外2名蘇威齊的
    朋友，他們有把貓放在系爭汐止住處，跑回來餵貓，原告與
    被告蘇威齊發生爭執約10到20分鐘，伊與林怡均才離開該該
    處，伊有跟林怡均說蘇威齊已婚，伊與林怡均當時有到樓下
    便利商店，林怡均看起來已經知道蘇威齊已婚，當時有說是
    否等婚姻關係結束後，再跟蘇威齊有進一步關係；伊於109
    年5月2日有與被告蘇威齊、林怡均一同到宜蘭某民宿過夜，
    被告二人同住一間房間，原告有隨同徵信社人員到民宿撞見
    被告二人在同一房間的情形，宜蘭旅遊，被告二人有牽手勾
    肩之類的動作；於109年9月5日早上6點左右，原告回到系爭
    汐止住處時，伊有在現場，在場的還有一個女生朋友林芸安
    及被告二人，當天是打麻將到半夜12點、1點，之後進房間
    休息，伊與林芸安睡客廳，被告二人睡同一間，原告返回系
    爭汐止住處之前，伊等在睡覺，被告二人睡在同一間房間；
    伊於109年4月就住到系爭汐止住處，住了約半年，被告二人
    是情侶關係，期間林怡均常常住系爭汐止住處，因為林怡均
    是高雄人，大概一個星期上來一次，有來的話就跟蘇威齊住
    同一房間等語明確（見本院卷第146-151頁），並有②109年3
    月28日錄音譯文，原告質以「那一個是什麼意思（指床上的
    衣服）」等語，被告蘇威齊回稱：「那只是她東西放在這裡
    而已啊」等語（見本院卷第27頁）；③109年5月2日被告二人
    照片，被告二人有搭肩、牽手之動作（見本院卷第33-36、1
    24頁）及被告二人在同一房間內之照片（見本院卷第41、12
    4頁），被告林怡均亦不否認其與被告蘇威齊有牽手、勾肩
    之動作（見本院卷第160頁）；④109年8月15、16日被告二人
    與友人出遊照片，被告林怡均搭著被告蘇威齊腰部、被告蘇
    威齊摸被告林怡均臉（見本院卷第47-48頁）可資佐證。據
    此，被告林怡均於109年3月28日已知道被告蘇威齊已婚，然
    其仍與被告蘇威齊同在被告蘇威齊臥房；於109年5月2日，
    被告二人與友人至宜蘭旅遊，其二人有搭肩、牽手，並同住
    一間房間；於109年8月15、16日被告二人與友人出遊照片，
    被告林怡均搭著被告蘇威齊腰部、被告蘇威齊摸被告林怡均
    臉；於109年9月5日，被告二人在系爭汐止住處一房間內睡
    覺等情，應堪認定。
　⑵被告林怡均雖辯稱：伊於109年9月5日才確知被告蘇威齊已婚
    等語（見本院卷第124頁），然其另辯稱：被告蘇威齊於109
    年4月曾表示其單身，並出示其配偶欄空白之身分證給伊看
    ，於109年5月2日原告與被告蘇威齊談話時，伊有在場，直
    至109年5月2日後，伊質問被告蘇威齊為何身分證配偶欄空
    白，卻已結婚，被告蘇威齊向伊道歉，說拿的是舊的身分證
    等語（見本院卷第114、124頁），就其知悉被告蘇威齊已婚
    之時間為109年5月2日後、109年9月5日，所述前後不一，所
    言是否屬實，已值得懷疑。
　⑶被告林怡均另辯稱：證人朱培韶與原告有生意上往來，且就1
    09年9月5日之事實為虛偽表示，其證詞實有虛偽不利被告等
    語。經核，證人朱培韶為兩造友人（見本院卷第146頁），
    到庭具結為以上之證述，應無甘冒偽證重罪而設詞誣陷被告
    二人之理，且其所證內容具體明確，並與前揭109年3月28日
    錄音譯文、109年5月2日被告二人照片（見本院卷第27、33-
    36、41頁）均能相互佐證，而原告主張109年3月28日被告林
    怡均衣衫不整，證人朱培韶則證述被告二人當天著裝正常等
    語（見本院卷第149-150頁），並無偏頗原告之情形，被告
    林怡均以證人朱培韶與原告有生意上往來等為由，辯稱證人
    所述虛偽不利被告，無從採憑。
　⒊綜上，被告間上開往來行為，乃共同不法侵害原告基於配偶
    關係之身分法益，且情節重大，故原告依侵權行為之法律關
    係，請求被告連帶賠償其非財產上之損害，核屬有據。
  ㈡按不法侵害他人之人格權，被害人受有非財產上損害，請求
    加害人賠償相當金額之慰撫金時，法院對於慰撫金之量定，
    應斟酌實際加害情形、所造成之影響、被害人痛苦之程度、
    兩造之身分地位經濟情形及其他各種狀況，以核定相當之數
    額（最高法院47年度台上字第1221號、51年度台上字第223
    號判決意旨參照）。本院審酌原告與被告蘇威齊於108年3月
    22日結婚，婚後育有一女，業於109年10月14日離婚，原告
    為大學畢業，擔任舞蹈老師兼職網路直播；被告蘇威齊為大
    學畢業，從事鋼鐵製造業專業焊工；被告林怡均亦為大學畢
    業，擔任美容化妝諮詢服務專員（見本院卷第126、129、11
    6頁），及兩造之財產狀況（見本院限制閱覽卷宗所附兩造
    稅務電子閘門財產所得調件明細表），兼衡被告二人間之往
    來次數、行為態樣，及密切交往之程度等一切情狀，認原告
    因被告之上開行為，受有之非財產上損害應以40萬元為適當
    ，逾此金額之請求，核屬過高，不應准許。
  ㈢末按「給付無確定期限者，債務人於債權人得請求給付時，
    經其催告而未為給付，自受催告時起，負遲延責任。其經債
    權人起訴而送達訴狀，或依督促程序送達支付命令，或為其
    他相類之行為者，與催告有同一之效力。」、「遲延之債務
    ，以支付金錢為標的者，債權人得請求依法定利率計算之遲
    延利息。」、「應付利息之債務，其利率未經約定，亦無法
    律可據者，週年利率為百分之五。」，民法第229條第2項、
    第233條第1項前段、第203條分別有明文規定。查本件起訴
    狀繕本係於110年9月2日送達被告，有本院送達證書可稽（
    見本院卷第101、105頁），被告經此請求後，迄未給付，應
    負遲延責任，是原告就其得請求被告蘇威齊、被告林怡均連
    帶給付40萬元之未定期限債務，併請求其等自起訴狀送達翌
    日即110年9月3日起至清償日止，按年息百分之5計算之利息
    ，亦屬有據。
四、從而，原告依民法第184條第1項、第185條第1項前段、第19
    5條第1項、第3項規定，請求被告蘇威齊、被告林怡均連帶
    給付40萬元，及自110年9月3日起，至清償日止，按週年利
    率5％計算之利息，為有理由，應予准許；逾此範圍之請求，
    則無理由，應予駁回。
五、本判決原告勝訴部分所命給付之金額未逾50萬元，爰依民事
    訴訟法第389條第1項第5款規定，依職權宣告得為假執行，
    另被告林怡均陳明願供擔保請准宣告免為假執行，於法並無
    不合，爰酌定相當金額併宣告之。至原告敗訴部分，其假執
    行之聲請即失所依附，應予駁回。
六、本件事證已臻明確，兩造其餘攻擊或防禦方法及證據，經本
    院審酌後，核與本件之結論，不生影響，爰不逐一論述，附
    此敘明。
七、據上論結，原告之訴為一部有理由、一部無理由，依民事訴
    訟法第79條、第85條第2項、第389條第1項第5款、第392條
    第2項，判決如主文。
中　　華　　民　　國　　110 　年　　12　　月　　27　　日
                  民事第一庭  法  官  林宜靜
以上正本係照原本作成。
如對本判決上訴，應於判決送達後20日內向本院提出上訴狀，若
委任律師提起上訴者，應一併繳納上訴審裁判費，否則本院得不
命補正逕行駁回上訴。
中　　華　　民　　國　　110 　年　　12　　月　　27　　日
                              書記官  廖引鳳